【裁判字號】    97,訴,3132
【裁判日期】    970916
【裁判案由】    偽造文書等
【裁判全文】
臺灣臺中地方法院刑事判決      九十七年度訴字第三一三二號
公  訴  人  臺灣臺中地方法院檢察署檢察官
被      告  丙○○
上列被告因偽造文書等案件，經檢察官提起公訴（九十七年度偵
字第一一二八八號），由本院合議庭裁定依簡式審判程序審理判
決如下：
    主    文
丙○○所犯如附表壹編號一至九所示之罪，各處如附表壹編號一
至九「主文欄」所示之刑（含主刑、減得之刑及從刑）。應執行
有期徒刑陸月，如易科罰金，以新臺幣壹仟元折算壹日，如附表
參所示之物均沒收之。
    事    實
一、丙○○因欠債缺款，且因先前與其表弟乙○○（已成年）同
    住一處，因而熟知乙○○之年籍資料及乙○○前於民國九十
    二年三月十九日向兆豐商業銀行申辦之卡號：五四六八─五
    八００─０二四三─七七四二號信用卡之相關資料，詎竟：
（一）基於詐欺取財之為自己不法所有之意圖，於九十五年十一
      月三十日，未經乙○○之同意，施用詐術，私自冒用乙○
      ○之名義，以電話向兆豐商業銀行已成年之承辦人員佯稱
      係乙○○本人，並假稱因上開信用卡遺失欲辦理掛失補發
      手續，使接聽電話之兆豐商業銀行承辦人員以口頭進行身
      分資料之核對後，誤認確係乙○○本人申辦，乃陷於錯誤
      ，補發卡號：五四六八─五八００─０三七二─九五０一
      號信用卡一枚（未扣案），並寄送至其指定更改之地址（
      即其位於臺中縣龍井鄉○○街六十號四樓之二六號住處）
      ，於同年十二月七日，由不知情之上開住處大樓管理員代
      為收受後，交由其收執，以此方式，詐得上開信用卡一枚
      。
（二）其詐得上開信用卡一張後，乃另行起意，先、後八次各別
      起意（其中如附表貳編號三所示二個時間之犯行，應屬接
      續犯，起訴書誤認係各別起意之數罪關係），各次均基於
      以一行為行使偽造私文書及為自己不法所有意圖之詐欺犯
      意，分別於如附表貳編號一至八所示之時間，前至如附表
      貳編號一至八所示之地點，向如附表貳編號一至三、五至
      八所示不知情、已成年之店家人員佯示購買如附表貳編號
      一至三、五至六所示之物品，及向如附表貳編號四所示之
      商家假為要求提供車輛零件、提供技術、勞務以修理其所
      使用之車牌號碼ＮＺ─二七七五號自小客車（車主為其不
      知情之前妻陳淑卿），並各次均持用其於緊接如附表貳編
      號一所示之時間前，在如附表貳編號一所示之地點，於背
      面「持卡人簽名」欄偽簽「乙○○」署名一枚（係屬偽造
      足以表示簽名者於信用卡有效期限內有權使用該信用卡之
      辨識及證明之私文書）之上開所詐得之信用卡一張，在如
      附表貳編號一至八所示金額之簽帳單上，偽簽「乙○○」
      之署名各一枚【其中除如附表貳編號一所示之消費簽帳單
      為一式三聯，因複寫之故，商店留存聯、持卡人留存聯及
      聯合信用卡中心存查聯均各有偽造之「乙○○」署名一枚
      外，其餘如附表貳編號二至八所示之簽帳單則各僅有一聯
      】，分別偽造完成上開信用卡簽帳單後，各次將已在背面
      「持卡人簽名」欄偽造上開私文書之前開信用卡一張，連
      同該次偽造之簽帳單，各次均同時行使交付與如附表貳編
      號一至八所示之商店之人員而主張係上開信用卡所有人簽
      認帳款之意思而加以行使（前開簽帳單正本均未扣案），
      使前揭人員誤認係真正持卡人刷卡消費，因陷於錯誤乃交
      付如附表貳編號一至三、五至八所示之物品（所詐得之物
      品均已變賣得款用以償還債務），及取得如附表貳編號四
      所示之車輛零件、所提供修繕車輛之技術、勞力之財產上
      不法利益，足以生損害於乙○○、兆豐商業銀行、如附表
      貳編號一至八所示特約商店及聯合信用卡處理中心之利益
      。嗣因乙○○查覺有異，向兆豐商業銀行反應信用卡遭冒
      用一情，由兆豐商業銀行專員林鴻文追查並報警處理而查
      獲。
二、案經彰化縣警察局芳苑分局報請臺灣臺中地方法院檢察署檢
    察官偵查起訴。
    理    由
一、訊據被告丙○○對於上揭事實均坦承不諱，且有證人乙○○
    、林鴻文二人分別於警詢、本院審理時之證述在卷可稽。又
    被告偽刷前開信用卡所詐欺之對象，係如附表貳編號一至八
    所示之商家人員，並非被害人即被告之表弟乙○○，故被告
    所犯詐欺取財及詐欺得利犯行均非屬告訴乃論之罪，併此敘
    明。再被告未經被害人乙○○之同意，使用其冒用乙○○名
    義假為申請補發之兆豐商業銀行信用卡，並在上開信用卡背
    面「持卡人簽名」欄及簽帳單上偽簽「乙○○」之署名而偽
    造上開私文書而為行使，以詐取財物或取得財產上之不法利
    益，被告不惟主觀上有為自己不法所有之意圖，且亦足以生
    損害於被害人乙○○、兆豐商業銀行、如附表貳編號一至八
    所示商店及聯合信用卡處理中心之利益甚明（而被告雖曾繳
    付消費款之最低應繳額，然此係被告為免遭停卡而無法再持
    上開信用卡盜刷所為，已據證人林鴻文及被告於本院審理時
    陳明，是尚難據此而認被告並無詐欺之為自己不法所有意圖
    ，併此敘明）。此外，復有持卡人聲明書暨申訴書、被害人
    乙○○申辦信用卡之申請書、信用卡疑似偽冒案件冒用明細
    、掛號郵件簽收清單、富友定位廠工作單、車籍查詢─基本
    資料詳細畫面各一份及簽帳單影本共計八張在卷可佐，本件
    事證明確，被告犯行洵堪認定。
二、按在信用卡背面持卡人簽名欄內簽名，單純自形式上觀察，
    即足以表示信用卡之簽名者於信用卡有效期限內有權使用該
    信用卡之辨識及證明，非依習慣或特約表示一定用意之證明
    ，性質上係屬刑法第二百十條之私文書（最高法院九十一年
    度臺上字第五二０九號判決意旨參照）。又持卡人在信用卡
    簽帳單上之持卡人簽名欄內簽名為署押後交還特約商店，自
    不待依據習慣或特約，單從形式上觀察，即足以表示係持卡
    人確認簽帳單上記載之交易標的及金額，並向發卡銀行請求
    撥付消費款項予特約商店之旨，是該簽帳單含有收據及請款
    單之性質，亦屬刑法第二百十條之私文書。是核被告如事實
    欄一、（一）所為，係犯刑法第三百三十九條第一項之詐欺
    取財罪；又被告所為如事實欄一、（二）之如附表貳編號一
    至三、五至八所示，則各係犯刑法第二百十六條、第二百十
    條之行使偽造私文書罪（指在上開信用卡背面及簽帳單上偽
    造被害人之署押後並持以行使部分）、同法第三百三十九條
    第一項之詐欺取財罪【其中如附表貳編號三之部分，被告係
    於如附表貳編號三所示之二個時間，在同一地點，一次向該
    店家人員佯為表示要購買二台液晶電視，因店家人員稱店內
    目前缺貨，僅有一台，要其稍後再前來一次，其乃先、後於
    該日即九十六年一月二十三日下午四時十七分許、同日下午
    四時五十七分許，接續盜刷信用卡購買液晶電視二台等情，
    已據被告於本院審理時供明（見本院卷第六頁第八至十二行
    ），是被告於上開二個時間，先後二次之詐欺取財、行使偽
    造私文書行為，均係利用同一機會，在密切接近之時、地，
    各就同一犯罪構成事實，本於單一犯意而接續進行，以實現
    一犯罪構成要件之單一行為，各係屬接續犯，應各僅論以一
    詐欺取財、行使偽造私文書罪，且所為詐欺取財及行使偽造
    私文書二犯行間，具有想像競合犯之一罪關係，應僅從一重
    之行使偽造私文書罪處斷。起訴書認被告所為如附表貳編號
    三所示二時間之犯行，係屬各別起意之數罪關係，尚有誤會
    】；再被告如事實欄一、（二）之如附表貳編號四所示，則
    係犯刑法第二百十六條、第二百十條之行使偽造私文書罪（
    指在上開信用卡背面及簽帳單上偽造被害人之署押後並持以
    行使部分）、同法第三百三十九條第一項之詐欺取財罪及同
    法第三百三十九條第二項之詐欺得利罪。其各次偽造署押之
    行為，為偽造私文書之部分行為；偽造私文書之低度行為，
    為行使偽造私文書之高度行為所吸收，均不另論罪。又公訴
    人雖未敘及被告：(1)於緊接如附表貳編號一所示之時間前，
    在如附表貳編號一所示之地點，於前開所詐得信用卡背面之
    「持卡人簽名」欄偽簽「乙○○」署名，並將上開背面有前
    開偽造私文書之信用卡提出與店家人員之行使偽造私文書行
    為；(2)於如附表貳編號二至八所示之時、地，行使背面有前
    開(1)所示偽造私文書之信用卡一張之行使偽造私文書之犯行
    ；(3)於如附表貳編號四所示之時、地，施用詐術使如附表貳
    編號四所示之店家提供修車技術及勞務，因而得財產上不法
    利益之詐欺得利犯行，然上開(1)、(2)所示部分，因被告係以
    一行為同時將背面有偽造私文書之信用卡及偽造之簽帳單一
    併交付與商家人員而為行使，故前開(1)、(2)所示部分乃與起
    訴書所載被告於如附表貳編號一至八所示之時間，行使偽造
    簽帳單之行為，具有想像競合犯之裁判上一罪關係而為起訴
    效力所及，又前揭(3)所示部分，則與起訴書所載被告於如附
    表貳編號四所示之時、地所為之行使偽造私文書及詐欺取財
    犯行間，具有想像競合犯之裁判上一罪關係，亦為起訴效力
    所及，本院自均應併為審理，附予敘明。再被告於如事實欄
    一、（二）之如附表貳編號一至三、五至八所示時、地所為
    之詐欺取財、行使偽造私文書犯行；及被告於如事實欄一、
    （二）之如附表貳編號四所示時、地所為之詐欺取財、詐欺
    得利、行使偽造私文書犯行間，各係以一行為觸犯數罪名之
    想像競合犯，爰依刑法第五十五條之規定，各從一較重之行
    使偽造私文書罪處斷。被告所犯前開一個詐欺取財罪及八個
    行使偽造私文書罪，犯意各別，應予分論併罰。爰審酌被告
    之素行、犯罪之動機、目的係為圖得一己之私利、各次犯罪
    之手段、所詐取財物及財產上不法利益之價值共計為（新臺
    幣）五萬三千三百十九元、對被害人乙○○、兆豐商業銀行
    、如附表貳編號一至八所示特約商店、聯合信用卡處理中心
    所生之損害暨其犯罪後坦承犯行，且業已賠付被害人兆豐商
    業銀行一萬五千元，所餘應賠付之款項並將按期給付（此分
    據證人即兆豐商業銀行專員林鴻文及被告於本院審理時陳明
    ）等一切情狀，就其所犯之上開八罪，分別量處如附表壹編
    號一至九「主文欄」所示之刑，並各諭知易科罰金之折算標
    準，以示懲儆。另中華民國九十六年罪犯減刑條例已於九十
    六年七月四日公布，並自同年七月十六日起生效施行，依上
    開條例第二條第一項第三款：「犯罪在中華民國九十六年四
    月二十四日以前者，除本條例另有規定外，依下列規定減刑
    ：三、有期徒刑、拘役或罰金，減其刑期或金額二分之一。
    」之規定，本案被告上開九罪之犯罪時間均在九十六年四月
    二十四日以前，且無上開條例所定不應減刑之情形，爰各依
    該條例第二條第一項第三款、第七條、第九條之規定予以減
    刑，並均諭知易科罰金之折算標準，及定其應執行刑如主文
    所示，並諭知易科罰金之折算標準。
三、被告因詐欺所取得之信用卡一枚（屬被害人兆豐商業銀行所
    有之物）及如附表貳編號一至八所示之簽帳單正本雖均未扣
    案，然如附表參編號一、二、(1)、三至九所示偽造之署押，
    均應依刑法第二百十九條規定宣告沒收之（最高法院四十三
    年台上字第七四七號判例意旨參照）。又如附表參編號二、
    (2)所示信用卡簽帳單消費者收執聯（雖未扣案，惟無證據證
    明已滅失），則係被告偽造完成而屬其所有並持以行使之物
    ，為被告所有、供犯罪所用之物，爰依刑法第三十八條第一
    項第二款規定併予宣告沒收之。
據上論斷，應依刑事訴訟法第二百七十三條之一第一項、第二百
九十九條第一項前段，刑法第二百十六條、第二百十條、第三百
三十九條第一項、第二項、第五十五條、第四十一條第一項前段
、第二項、第五十一條第五款、第二百十九條、第三十八條第一
項第二款，刑法施行法第一條之一第一項、第二項前段，中華民
國九十六年罪犯減刑條例第二條第一項第三款、第七條、第九條
，判決如主文。
本案經檢察官甲○○到庭執行職務
中    華    民    國  九十七  年    九   月    十六   日
                  刑事第十五庭  法  官  李雅俐
上正本證明與原本無異。
如不服本判決，應於收受送達後10日內向本院提出上訴書狀（應
敘述具體理由並附繕本）。
上訴書狀如未敘述理由，應於上訴期間屆滿後20日內補提理由書
於本院。
                                書記官  莊金屏
中    華    民    國  九十七  年    九   月    十六   日
附錄論罪科刑法條：
刑法第二百十條：
偽造、變造私文書，足以生損害於公眾或他人者，處五年以下有
期徒刑。
刑法第二百十六條：
行使第二百十條至第二百十五條之文書者，依偽造、變造文書或
登載不實事項或使登載不實事項之規定處斷。
刑法第三百三十九條：
意圖為自己或第三人不法之所有，以詐術使人將本人或第三人之
物交付者，處五年以下有期徒刑、拘役或科或併科一千元以下罰
金。
以前項方法得財產上不法之利益或使第三人得之者，亦同。
前二項之未遂犯罰之。
附表壹：
┌──┬──────┬────────────────────────┐
│編號│犯罪事實    │          主        文        欄                │
├──┼──────┼────────────────────────┤
│一  │如事實欄一、│丙○○意圖為自己不法之所有，以詐術使人將本人之物│
│    │（一）所示。│交付，處有期徒刑參月，如易科罰金，以新臺幣壹仟元│
│    │            │折算壹日；減為有期徒刑壹月又拾伍日，如易科罰金，│
│    │            │以新臺幣壹仟元折算壹日。                        │
├──┼──────┼────────────────────────┤
│二  │如事實欄一、│丙○○行使偽造私文書，足以生損害於他人，處有期徒│
│    │（二）之附表│刑參月，如易科罰金，以新臺幣壹仟元折算壹日；減為│
│    │貳編號一所示│有期徒刑壹月又拾伍日，如易科罰金，以新臺幣壹仟元│
│    │。          │折算壹日。如附表參編號一、二所示之物沒收之。    │
├──┼──────┼────────────────────────┤
│三  │如事實欄一、│丙○○行使偽造私文書，足以生損害於他人，處有期徒│
│    │（二）之附表│刑參月，如易科罰金，以新臺幣壹仟元折算壹日；減為│
│    │貳編號二所示│有期徒刑壹月又拾伍日，如易科罰金，以新臺幣壹仟元│
│    │。          │折算壹日。如附表參編號一、三所示之物沒收之。    │
├──┼──────┼────────────────────────┤
│四  │如事實欄一、│丙○○行使偽造私文書，足以生損害於他人，處有期徒│
│    │（二）之附表│刑參月，如易科罰金，以新臺幣壹仟元折算壹日；減為│
│    │貳編號三所示│有期徒刑壹月又拾伍日，如易科罰金，以新臺幣壹仟元│
│    │。          │折算壹日。如附表參編號一、四所示之物沒收之。    │
├──┼──────┼────────────────────────┤
│五  │如事實欄一、│丙○○行使偽造私文書，足以生損害於他人，處有期徒│
│    │（二）之附表│刑參月，如易科罰金，以新臺幣壹仟元折算壹日；減為│
│    │貳編號四所示│有期徒刑壹月又拾伍日，如易科罰金，以新臺幣壹仟元│
│    │。          │折算壹日。如附表參編號一、五所示之物沒收之。    │
├──┼──────┼────────────────────────┤
│六  │如事實欄一、│丙○○行使偽造私文書，足以生損害於他人，處有期徒│
│    │（二）之附表│刑參月，如易科罰金，以新臺幣壹仟元折算壹日；減為│
│    │貳編號五所示│有期徒刑壹月又拾伍日，如易科罰金，以新臺幣壹仟元│
│    │。          │折算壹日。如附表參編號一、六所示之物沒收之。    │
├──┼──────┼────────────────────────┤
│七  │如事實欄一、│丙○○行使偽造私文書，足以生損害於他人，處有期徒│
│    │（二）之附表│刑參月，如易科罰金，以新臺幣壹仟元折算壹日；減為│
│    │貳編號六所示│有期徒刑壹月又拾伍日，如易科罰金，以新臺幣壹仟元│
│    │。          │折算壹日。如附表參編號一、七所示之物沒收之。    │
├──┼──────┼────────────────────────┤
│八  │如事實欄一、│丙○○行使偽造私文書，足以生損害於他人，處有期徒│
│    │（二）之附表│刑參月，如易科罰金，以新臺幣壹仟元折算壹日；減為│
│    │貳編號七所示│有期徒刑壹月又拾伍日，如易科罰金，以新臺幣壹仟元│
│    │。          │折算壹日。如附表參編號一、八所示之物沒收之。    │
├──┼──────┼────────────────────────┤
│九  │如事實欄一、│丙○○行使偽造私文書，足以生損害於他人，處有期徒│
│    │（二）之附表│刑參月，如易科罰金，以新臺幣壹仟元折算壹日；減為│
│    │貳編號八所示│有期徒刑壹月又拾伍日，如易科罰金，以新臺幣壹仟元│
│    │。          │折算壹日。如附表參編號一、九所示之物沒收之。    │
└──┴──────┴────────────────────────┘
附表貳：
┌──┬──────┬────────┬────┬──────────┐
│編號│ 時    間   │    地    點    │ 簽帳單 │詐取之財物（指編號一│
│    │(年. 月.日. │                │ 金  額 │至九）或財產上不法之│
│    │時. 分)     │                │        │利益 (指編號四)     │
├──┼──────┼────────┼────┼──────────┤
│一  │95.12.11    │臺中縣龍井鄉新興│20000元 │金飾                │
│    │21:12       │路53-7號1樓(雙美│        │                    │
│    │            │銀樓)           │        │                    │
├──┼──────┼────────┼────┼──────────┤
│二  │95.12.20    │臺中縣龍井鄉順天│6000元  │液晶顯示器一台      │
│    │21:36       │路315號(大同公司│        │                    │
│    │            │)               │        │                    │
├──┼──────┼────────┼────┼──────────┤
│三  │(1)96.01.23  │臺中市西屯區西屯│(1)6666元│液晶電視二台        │
│    │  16:17     │路2段16-2號(全國│(2)6666元│                    │
│    │(2)96.01.23  │電子專賣店)     │        │                    │
│    │  16:57     │                │        │                    │
├──┼──────┼────────┼────┼──────────┤
│四  │96.01.24    │臺中縣龍井鄉中港│2650元  │車輛零件 (財物)及提 │
│    │17:58       │路14 6號 (富友輪│        │供修車技術、勞務 (財│
│    │            │胎行)           │        │產上之不法利益)     │
├──┼──────┼────────┼────┼──────────┤
│五  │96.01.25    │臺中市西屯區西屯│6666元  │液晶電視一台        │
│    │16:42       │路2段16-2號(全國│        │                    │
│    │            │電子專賣店)     │        │                    │
├──┼──────┼────────┼────┼──────────┤
│六  │96.03.28    │高雄縣鳳山市五甲│1069元  │沐浴乳等日用品      │
│    │12:02       │2路645號 (主幼商│        │                    │
│    │            │場)             │        │                    │
├──┼──────┼────────┼────┼──────────┤
│七  │96.03.28    │高雄縣鳳山市五甲│502元   │日常用品            │
│    │12:19       │2路690號 (屈臣氏│        │                    │
│    │            │賣場)           │        │                    │
├──┼──────┼────────┼────┼──────────┤
│八  │96.04.02    │高雄縣鳳山市海洋│3100元  │金飾                │
│    │13:27       │二路167號大慶銀 │        │                    │
│    │            │樓              │        │                    │
└──┴──────┴────────┴────┴──────────┘
附表參：（均未扣案）
一、兆豐商業銀行、卡號：五四六八─五八００─０三七二─九
    五０一號信用卡一枚（未扣案）背面「持卡人簽名」欄內偽
    造之「乙○○」署名一枚。
二、(1)如附表貳編號一所示消費之信用卡簽帳單商店存根聯及聯
      合信用卡中心存查聯上偽造之「乙○○」署押各一枚（共
      計二枚）。
    (2)如附表貳編號一所示消費之信用卡簽帳單消費者收執聯一
      張。
三、如附表貳編號二所示消費之信用卡簽帳單一張上偽造之「乙
    ○○」署押一枚。
四、如附表貳編號三所示消費之信用卡簽帳單一張上偽造之「乙
    ○○」署押一枚。
五、如附表貳編號四所示消費之信用卡簽帳單一張上偽造之「乙
    ○○」署押一枚。
六、如附表貳編號五所示消費之信用卡簽帳單一張上偽造之「乙
    ○○」署押一枚。
七、如附表貳編號六所示消費之信用卡簽帳單一張上偽造之「乙
    ○○」署押一枚。
八、如附表貳編號七所示消費之信用卡簽帳單一張上偽造之「乙
    ○○」署押一枚。
九、如附表貳編號八所示消費之信用卡簽帳單一張上偽造之「乙
    ○○」署押一枚。


司法院資訊處製作；財團法人民間司法改革基金會備份。
